臺灣高雄地方法院民事判決　　　　　　 100年度訴字第1363號
原　　　告　張明智
　　　　　　張勝一
　　　　　　張指祥
被　　　告　周俊傑
訴訟代理人　賴冠文
上列當事人間侵權行為損害賠償事件，經本院於民國100 年11月
17日言詞辯論終結，判決如下：
    主      文
原告之訴及假執行之聲請均駁回。
訴訟費用由原告負擔。
    事實及理由
一、原告主張：被告於民國98年5 月16日15時34分許，駕駛車牌
    號碼2039-GQ 號自小客車，沿高雄市岡山區○○○路由東往
    西方向行駛，行經該路段與岡山南路交叉口時，疏未注意車
    前狀況，適有訴外人張青榆騎乘OJR- 673號重型機車，沿岡
    山南路由南往北方向駛至，與被告駕駛之前開自小客車發生
    碰撞，致張青榆人車倒地，經送醫救治後仍不治死亡。伊等
    為張青榆之法定繼承人，因張青榆死亡而各受有已扣除領取
    之強制汽車責任保險金新台幣（下同）150 萬元之精神慰撫
    金120 萬元之損害。又張明智業已支出喪葬費用189,925 元
    。為此，爰依侵權行為之法律關係，提起本件訴訟。並聲明
    ：(一)被告應給付張明智、張勝一、張指祥各1,389,925 元、
    120 萬元、120 萬元，及均自起訴狀繕本送達之翌日起至清
    償日止按年息5 ％計算之利息。(二)願供擔保，請准宣告假執
    行。
二、被告則以：本件事故之發生，係因張青榆騎乘OJR-673 號重
    型機車闖越紅燈所致，伊並無過失。伊對於張明智所支付之
    喪葬費用並不爭執，惟原告請求之精神慰撫金過高等語，資
    為抗辯。並聲明：(一)原告之訴駁回。(二)如受不利判決，願供
    擔保請准宣告免為假執行。
三、兩造不爭執之事項：
  (一)被告於98年5  月16日15時34分許，駕駛車牌號碼2039  -GQ
    號自小客車，沿高雄市岡山區○○○路由東往西方向行駛，
    行經該路段與岡山南路交叉口時，與騎乘OJR-673 號重型機
    車，沿岡山南路由南往北方向行駛之張青榆發生碰撞，致張
    青榆人車倒地，經送醫救治後仍不治死亡。
  (二)張明智已支付喪葬費用189,925元。
  (三)原告已領取強制責任險各50萬元。
  (四)被告因犯過失致死罪，經台灣高雄地方法院檢察署以99年度
    偵續字第284號起訴書提起公訴，現於本院審理中。
四、本件之爭點：(一)被告就本件事故之發生是否有過失？原告是
    否與有過失？(二)如原告得請求被告賠償損害，其得請求之賠
    償項目為何？(三)原告得請求被告賠償之金額為若干？
  (一)被告就本件事故之發生是否有過失？原告是否與有過失？
    按汽車行駛時，駕駛人應注意車前狀況，並隨時採取必要之
    安全措施。道路交通安全規則第94條第3 項訂有明文。經查
    ，被告於警詢中供述：伊於事發時並未看見被害人，直至聽
    到砰一聲，始從後視鏡看見後方有人車倒地等語（見本院卷
    第53頁背面）。又本件經檢察官送請財團法人成大研究發展
    基金會鑑定，鑑定結果認為被告駕駛上開自小客車並非在綠
    燈時進入該交叉路口，而係在清道之黃燈開始亮起始進入該
    路口，而駕駛人於號誌轉換期間應注意前方道路狀態及小心
    駕駛，故被告駕駛車輛在清道時間進入路口，因專注於盡快
    通過路口，未警覺前方路口狀況，而疏未注意橫向提早起步
    之車輛等語，此有鑑定意見書乙份附卷可稽。是被告於駕駛
    上開自小客車於清道之黃燈亮起通過該交叉路口，應注意車
    前狀況及減速慢行，而車禍發生當時之天候晴、日間有自然
    光線、路面乾燥、無缺陷、無障礙物、視距良好，有道路交
    通事故調查報告表(一)、(二)可佐（見本院卷第51-52 頁），被
    告復無不能注意之情形，竟疏未注意，駕車快速通行該路口
    因而肇事，被告自應負過失責任，且被告之過失與原告之受
    傷間有因果關係甚明。又本件事故發生之原因為張青榆騎乘
    上開機車於橫向號誌轉變為黃燈時，闖紅燈為肇事主因，被
    告駕駛上開自小客車，於視線良好處，號誌轉換為黃燈後進
    入路口，應提高警覺而疏未注意車前狀況，為肇事次因等語
    ，此有上開鑑定意見書足參，而張青榆於行經該交叉路口時
    確有闖紅燈之情事，亦經原告自承在卷（見本院卷第95頁）
    ，足見張青榆就本件事故之發生，亦有不遵守交通號誌行駛
    而與有過失。
  (二)如原告得請求被告賠償損害，其得請求之賠償項目為何？
    按「因故意或過失，不法侵害他人之權利者，負損害賠償責
    任。」、「不法侵害他人致死者，對於支出醫療及增加生活
    上需要之費用或殯葬費之人，亦應負損害賠償責任。」、「
    不法侵害他人致死者，被害人之父母、子女及配偶，雖非財
    產上之損害，亦得請求相當之金額」，民法第184 條第1 項
    前段、第192 條第1 項、第194 條分別定有明文。本件張青
    榆依前述既因被告之不法侵害而死亡，而原告為張青榆之子
    ，此有戶籍謄本附卷可查（見岡調卷第17-19 頁），依上開
    法條之規定，自得向被告請求賠償損害。茲就原告請求被告
    賠償之各項損害，是否准許，分述如次：
  1.殯葬費用部分：
    本件張明智因張青榆死亡而計支出殯葬費用189,925 元，此
    有收據2 紙附卷可憑（見岡調卷第20-21 頁），並為兩造所
    不爭執，自應准許。
  2.精神慰撫金部分：
    原告為被害人張青榆之子，面臨先父因本件事故而喪生，精
    神上自受有痛苦，是原告請求非財產上之損害，洵屬有據。
    查張明智國中畢業，經營小吃店，名下土地9 筆、房屋2 筆
    、田賦14筆、投資1 筆；張勝一高中畢業，現為計程車司機
    ，名下並無任何不動產；張指祥國中畢業，現從事保全業，
    99年度薪資所得44餘萬元，名下有汽車1 輛，並無任何不動
    產，而被告大學畢業，現於電子公司工作，99年度薪資所得
    78餘萬元，名下有投資1筆，並無任何不動產等情，此為兩
    造所自陳，並有稅務電子閘門財產所得調件明細表等件附卷
    可參，爰審酌兩造教育程度、經濟狀況、社會地位，暨被害
    人張青榆於事發時已逾70歲等一切情狀，認張明智、張勝一
    、張指祥請求原告各請求50萬元、80萬元、60萬元之慰撫金
    為適當，其逾此範圍外之請求為無理由。
  (三)原告得請求被告賠償之金額為若干？
  1.按「損害之發生或擴大，被害人與有過失者，法院得減輕賠
    償金額，或免除之。」，民法第217 條第1 項定有明文。本
    件事故之發生係因被告駕車未注意車前狀況，致與亦未遵守
    交通號誌而闖紅燈之張青榆發生碰撞所造成，已如前述，是
    兩造就本件事故之發生均有過失，本院斟酌本件事故發生之
    一切情狀，認張青榆就其所受損害應負4/5 之過失責任，餘
    即由被告負擔。
  2.綜上，張明智、張勝一、張指祥得請求被告賠償之損害金額
    ，總計各為689,925 元（500000+189925 ＝689925）、80萬
    元、張指祥60萬元，經減輕被告80/100之損害賠償責任，張
    明智、張勝一、張指祥得請求被告賠償之金額即為137,985
    元（689925×20/100＝137985）、16萬元（800000×20/100
    ＝160000）、12萬元（600000×20/100＝120000）。
五、末按「保險人依本法規定給付之保險金，視為加害人或被保
    險人損害賠償金額之一部分；加害人或被保險人受賠償請求
    時，得扣除之」，強制汽車責任保險法第30條定有明文。本
    件事故發生後，原告已依強制汽車責任保險法規定各領取50
    萬元，此為兩造所不爭執，準此，原告自應從其可得向被告
    請求賠償之金額中予以扣除之，經依上開金額計算後，已逾
    被告應賠償張明智、張勝一、張指祥之金額各為137,985 元
    16萬元、12萬元，揆諸上開法條規定，原告不得再向被告請
    求賠償。又原告究得請求賠償之金額，本應由法院審酌相關
    情狀而為裁判，若謂原告得先予扣除再為請求，將有不經法
    院審查而有預為得利之弊，故原告主張本件請求已將強制汽
    車責任保險金150 萬元先予扣除，故不應再依上開條文予以
    扣除云云，洵非可採。
六、從而，原告依據侵權行為法律關係，請求被告給付張明智、
    張勝一、張指祥各1,389,925 元、120 萬元、120 萬元，及
    均自起訴狀繕本送達翌日起至清償日止，按年息5 ％計算之
    利息，為無理由，應予駁回。原告之訴既經駁回，其假執行
    之聲請已失所附麗，應併駁回之。
七、結論：本件原告之訴，為無理由，依民事訴訟法第78條之規
    定，判決如主文。
中    華    民    國   100    年    11    月    30    日
                    民事鳳山分庭法  官  何悅芳
以上正本係照原本作成。
如對本判決上訴，須於判決送達後20日內向本院提出上訴狀。如
委任律師提起上訴者，應一併繳納上訴審裁判費。
中    華    民    國   100    年    11    月    30    日
                                書記官  陳俐嫺